【裁判字號】    92,交抗,88
【裁判日期】    920424
【裁判案由】    聲明異議
【裁判全文】
臺灣高等法院臺南分院刑事裁定              九十二年度交抗字第八八號      Ｇ
      抗  告  人
      即受處分人  甲  ○  ○
右列抗告人即受處分人因違反道路交通管理處罰條例案件，不服臺灣雲林地方法院中
華民國九十二年三月十八日裁定（九十二年度交聲字第一八號）提起抗告，本院裁定
如左：
      主      文
抗告駁回。
      理      由
一、本件抗告意旨略以：當日承辦員警莊壽武結證事發當時係站在延平路距離對向紅
    綠燈約三十公尺處，執行交通稽查。但經過抗告人即受處分人（下稱抗告人）自
    己重新再到事發地點，發現其不只是三十公尺的距離，而是超過五十公尺的距離
    ，所以當抗告人再一次計算從紅綠燈到執行交通稽查員警處時已超過十三秒，再
    到抗告人脫下安全帽時已超過十五秒，因可證明當日抗告人過紅綠燈時為黃燈，
    並非闖紅燈云云。
二、按汽車駕駛人，行經有燈光號誌管制之交岔路口闖紅燈者，處新台幣（下同）一
    千八百元以上五千四百元以下罰鍰；汽車駕駛人有第五十三條情形者，除依原條
    款處罰鍰外，並予記違規點數三點，道路交通管理處罰條例第五十三條、第六十
    三條第一項第三款分別定有明文。
三、經查：
（一）本件抗告人承認於九十一年十一月四日晚上十時五十三分許，騎乘車號ＬＡ３
      －一六三號重型機車，行經雲林縣斗南鎮○○路○段與中正路交岔路口時，為
      警以闖紅燈為由舉發之事實，並有雲林縣警察局舉發違反道路交通管理事件通
      知單（九一）雲警交字第ＫＡＣ０七二六六一號在卷可證（見原審卷第七頁）
      ，故抗告人確有騎乘上開重型機車於前揭時間通過雲林縣斗南鎮○○路○段與
      中正路交岔路口之事實，應堪認定。
（二）又抗告人陳稱：當時伊經過系爭路口時係以時速約三、四十公里的速度通過，
      而當時燈號係顯示黃燈。惟關於抗告人是否闖紅燈乙節，業據證人即承辦員警
      莊壽武詰於原審證稱：「（當日舉發情形為何？）當日抗告人是沿延平路走，
      由北往南的方向，當時伊站在延平路距離對向紅綠燈約三十公尺處，執行交通
      稽查。當天抗告人就是闖紅燈過來後，伊就舉發。抗告人闖的是延平路紅燈。
      」、「（舉發地點的紅綠燈與對向的紅綠燈距離多遠？）大約雙向車道，約十
      米左右。」、「（看到抗告人闖紅燈，是看到它本身要過的紅燈還是對向的紅
      綠燈？）伊看到距離我比較近的紅綠燈，也就是對向的紅綠燈，當時大概已經
      變成紅燈十幾秒後。因為怕有爭議，通常都是轉變燈號後面還會緊跟著幾輛車
      伊等都不會取締，怕煞車不及，有爭議。」、「（若以時速三、四十公里之速
      度，需時多久才能通過系爭紅綠燈路口？）大約三、四秒。取締抗告人時，抗
      告人前面都沒有任何車輛再過。」、「（對於抗告人辯稱過的時候，是黃燈有
      何意見？）不可能，伊等看得很清楚，他確實是闖紅燈。」（見原審卷第二六
      、二七頁）是證人即警員莊壽武對於當日的舉發情形及如何認定抗告人闖紅燈
      等情，已證述詳實。且證人莊壽武明確證稱是在紅燈約十秒後始行取締本件，
      自不可能發生抗告人剛要過路口時是黃燈，但未及通過路口時，已變換成紅燈
      之情形，以致證人莊壽武誤認抗告人闖紅燈之可能性。況前揭延平路二段的紅
      綠燈，其黃燈顯示時間為五秒，有雲林縣警察局斗南分局斗南派出所警員楊正
      宏的報告乙紙在卷可參（見原審卷第二三頁）。以抗告人係以時速約三、四十
      公里的速度通過系爭路口，以此速度核算，通過路口的時間應不超過五秒。故
      抗告人倘於黃燈時通過，證人莊壽武理應不會在變換燈號後約十秒猶見到抗告
      人闖紅燈。抗告人又辯稱：「伊過的時候，還沒有紅燈。因為伊被攔截後，停
      車脫下安全帽後，警察還叫伊回頭看還是紅燈，不可能紅燈會這麼久，所以伊
      研判伊過的時候，不是紅燈。」（見原審卷第二六頁反面）。關於此部分證人
      莊壽武則證稱：「伊等攔截後，確實有叫異議人回頭看，還是那個紅燈。」、
      「（攔截時間多久？）發現抗告人闖紅燈，一直到攔截請他回頭看紅燈的時間
      ，大約十秒。」等語明確（見原審卷第二七頁正面）。再參以前揭雲林縣警察
      局斗南分局斗南派出所警員楊正宏的報告中載明系爭路口的紅燈時間為三十秒
      （見原審卷第二三頁），核算本件是在變換成紅燈後約十秒的時間取締，而抗
      告人通過路口時間不超過五秒，加上員警取締過程的時間約十秒，顯未逾三十
      秒。是證人莊壽武攔下抗告人後請他回頭看仍是紅燈，並無不合常理之處。故
      抗告人上開辯解部分，亦非可採。
（三）又交通警員掣單舉發違反道路交通管理處罰條例所列之違規事實，本質上為行
      政處分，係公務員基於職務上權力，依法就特定之具體事件所為具公法上效果
      之單方行政行為，基於公務員為公法上行為具有公信力原則，該行政處分當可
      被推定為真正，本此公信原則，立法者乃賦予行政機關制定違反道路交通事件
      統一裁罰標準及處理細則，使執勤警員得當機處分（如該細則第二十三條之逕
      行舉發）以達其維護交通秩序、安全之行政目的。反之，若謂公務員一切行政
      行為均需預留證據以證其實，則國家行政勢必窒礙難行。況查本件之值勤員警
      與抗告人素不相識，亦無任何證據足證員警有捏造事實違法取締之情事，故本
      件執勤警員本其維護交通秩序、安全職責所為之舉發，自應受到合法、正確之
      推定。因之，原審本直接、公開、言詞審理之合法調查程序，依經驗法則採信
      取締警員親眼目睹抗告人闖紅燈之證述，且上開證言係證人於原審法院調查時
      以具結擔保供述真實性，並在負擔偽證罪之心理狀態下所為之證述，又卷存證
      據資料內並無任何積極證據足以證明證人莊壽武上開供述係屬虛偽，亦無有足
      以令人顯信其供述為不可採之品性證據或前科證據存在，自不得僅以證人為本
      件開單告發抗告人之員警，而質疑其證言之信憑性。是抗告人空言否認其有闖
      越紅燈之行為，所辯無非事後卸責之詞，尚難憑採。
四、原法院以抗告人確有前開違規之事實，認原裁定機關所為之裁罰處分並無不當，
    駁回抗告人在原審之異議，本院核其認事用法俱無不合。抗告意旨仍執前詞辯解
    距稍長云云，空言否認右揭違規情事，指摘原裁定不當，為無理由，應予駁回。
據上論斷，應依道路交通案件處理辦法第二十六條，刑事訴訟法第四百十二條，裁定
如主文。
中    華    民    國      九十二      年      四      月      二十四    日
                                  臺灣高等法院臺南分院刑事第三庭
                                      審判長法官  黃    崑    宗
                                            法官  葉    居    正
                                            法官  莊    俊    華
右正本證明與原本無異。
不得再抗告。
                                      法院書記官  廖    明    娟
中    華    民    國      九十二      年      四      月      二十八    日


司法院資訊處製作；財團法人民間司法改革基金會備份。
